【裁判字號】    98,簡上,704
【裁判日期】    981117
【裁判案由】    違反著作權法
【裁判全文】
臺灣桃園地方法院刑事判決             98年度簡上字第704號
上  訴  人
即  被  告  甲○○
上列上訴人即被告因違反著作權法案件，不服本院簡易庭於民國
98年6 月26日所為之97年度壢簡字第3177號刑事簡易判決（原檢
察官聲請簡易判決處刑案號：96年度偵字第26568 號、第27809
號、97年度偵字第7160號，移送併辦：臺灣臺北地方法院檢察署
97年度偵字第14763 號），提起上訴，及移送併辦審理（98年度
偵續字第218 號），本院管轄之第二審合議庭判決如下：
    主  文
原判決撤銷。
甲○○幫助明知係侵害著作權之重製光碟而散布，處有期徒刑陸
月，如易科罰金，以新臺幣貳仟元折算壹日。緩刑貳年，並應於
判決確定之日起壹年內，向公庫支付新臺幣萬元。扣案「再見
先生」、「麻辣女人」、「越獄第二季」、「超人前傳第六季」
之非法重製光碟共拾片及「愛在哈佛」之非法重製光碟片壹
套均沒收。
    事  實
一、甲○○明知金融帳戶為個人理財工具，設立金融帳戶並無特
    殊限制，一般人均得以存入最低開戶金額之方式，在不同金
    融機構，申請多數存款帳戶使用，取得甚易，而依一般生活
    經驗，苟不以自己名義申請開戶，卻向不特定人蒐集帳戶供
    己使用，極可能係為不法目的而利用該等帳戶，並對交付帳
    戶供他人使用，雖無必然遭該他人供遂行犯罪之確信，惟竟
    仍以該他人縱用以犯罪亦不違本意，而基於幫助他人散布非
    法重製光碟而侵害他人著作財產權之不確定故意，於民國96
    年間某日，在臺灣地區某地，將其向上海商業儲蓄銀行中壢
    分行（下稱上海銀行）申請設立之帳號00000000000000號帳
    戶存摺、提款卡及密碼，交付某真實姓名、年籍不詳之成年
    人使用，該成年人明知「超人前傳第6 季」之DVD 影音光碟
    ，係美商華納兄弟娛樂公司（下稱華納公司）享有著作財產
    權之視聽著作，「越獄（破繭狂龍）第2 季」之DVD 影音光
    碟，係美商廿世紀福斯影片股份有限公司（下稱福斯公司）
    享有著作財產權之視聽著作，「再見先生（野獸與魔女）」
    、「麻辣女人」之DVD 影音光碟，係晶偉股份有限公司（下
    稱晶偉公司）享有著作財產權之視聽著作（原判決誤載「再
    見先生（野獸與魔女）」，係永峰國際影音有限公司《下稱
    永峰公司》享有著作財產權之視聽著作），「愛在哈佛」之
    DVD 影音光碟，則係永峰公司享有著作財產權之視聽著作，
    未經該等公司之同意或授權，不得擅自散布侵害上開著作財
    產權之重製物，竟仍利用網際網路，於96年5 月至同年8 月
    間，分別以「haodvd6509」、「jin020304 」帳號，連線登
    入雅虎奇摩拍賣網站，分別以任選3 套含運費新臺幣（下同
    ）900 元或每套500 元不等之價格，刊登販售未經前揭公司
    同意或授權重製之上開影音光碟廣告於網路賣場，使不特定
    人得上網選購，並以甲○○所有之上開上海銀行帳戶供購買
    之顧客匯款，迨款項匯入後，即將顧客所購上開影音光碟重
    製物以郵務寄送而散布之。詳情如下：
  (一)員警於96年5 月間執行網路巡邏勤務時，查見上開不詳成年
    人販售「超人前傳第6 季」DVD 影音光碟重製物之網路資訊
    後，乃以550 元下標，並依網頁內容指示於96年8 月6 日10
    時許匯款550 元至甲○○前揭帳戶內，而取得非法重製之「
    超人前傳第6 季」DVD 影音光碟8 片。
  (二)財團法人電影及錄影著作保護基金會人員乙○○查見上開不
    詳成年人販售「越獄第2 季」DVD 影音光碟重製物之網路資
    訊後，於96年6 月初上網下標購買，後依網頁內容指示，於
    同年月7 日13時許將款項550 元匯入甲○○前揭帳戶內，而
    取得非法重製之「越獄第2 季」DVD 影音光碟8 片。
  (三)於96年5 月29日，晶偉公司人員洪英展查見上開不詳成年人
    販售「再見先生」DVD 影音光碟重製物之網路資訊後，上網
    下標購買後，並經網頁內容指示，於96年6 月10日將款項
    450 元匯入甲○○前揭帳戶內，而取得非法重製之「再見先
    生」DV D影音光碟8 片。
  (四)於96年7 月4 日，永峰公司人員丙○○查見上開不詳成年人
    販售「愛在哈佛」DVD 影音光碟重製物之網路資訊後，於96
    年7 月4 日上網下標購買，後依網頁內容指示，於同日17時
    10分許將款項433 元匯入甲○○前揭帳戶內，而取得非法重
    製之「愛在哈佛」DVD 影音光碟1 套。
  (五)於97年7 月30日，晶偉公司人員丁○○查見上開不詳成年人
    販售「麻辣女人」DVD 影音光碟重製物之網路資訊後，於當
    日22時20分許上網下標購買，後依網頁內容指示，於96年8
    月3 日15時31分許（原判決誤載為96年7 月30日）將款項43
    3 元（含運費100 元）匯入甲○○前揭帳戶內，而取得非法
    重製之「麻辣女人」DVD 影音光碟9 片。
二、案經晶偉公司訴請臺北縣政府警察局永和分局、臺中縣政府
    警察局大甲分局報請臺灣桃園地方法院檢察署檢察官，永峰
    公司訴請臺北縣政府警察局新店分局報請臺灣板橋地方法院
    檢察署檢察官呈請臺灣高等法院檢察署檢察長令轉臺灣桃園
    地方法院檢察署檢察官偵查後聲請簡易判決處刑，及華納公
    司訴請臺北市政府警察局萬華分局報請臺灣臺北地方法院檢
    察署檢察官偵查後移送原審併辦審理，暨福斯公司訴請法務
    部調查局臺北市調查處移請臺灣桃園地方法院檢察署檢察官
    偵查後移送本院併案審理。
    理  由
一、前揭犯罪事實，業據被告甲○○於本院審理時坦認不諱（見
    本院卷第59、63頁），核與告訴代理人洪英展、丙○○、丁
    ○○、乙○○於警詢中證訴情節相符（見96年度偵字第2656
    8 號卷第8 頁至第11頁、97年度偵字第6137號卷第10頁至第
    12頁、96年度偵字第27809 號卷第10頁至第15頁、97年度偵
    字第1556號卷第17頁至第19頁、97年度偵字第18502 號卷第
    8 頁），復有財團法人電影及錄影著作保護基金會鑑識報告
    、財團法人電影及錄影著作保護基金會查扣物品侵害價值估
    價表暨檢視報告書、委任狀、郵局自動櫃員機交易明細表、
    郵局貨物收據、查詢國內快捷包裹掛號郵件、晶偉公司、永
    峰公司之營利事業登記證、專屬授權書、原產地證明、貨物
    派送單、扣案上開影集光碟與YAHOO 拍賣網站列印之資料、
    玉山商業銀行存款機交易明細表、臺中縣警察局96年8 月6
    日中縣警刑大二字第0960057215號函、臺中商業銀行交易明
    細表、上海商業儲蓄銀行中壢分行97年3 月25日上中業字第
    09700085號函、臺新銀行自動櫃員機交易明細表、雅虎國際
    資訊股份有限公司96年12月26日雅虎（96）字第01479 號函
    、郵寄包裹掛號函件信封影本等件在卷足憑（見97年度偵字
    第1556號卷第21頁至第45頁、第63頁至第108 頁、97年度偵
    字第6137號卷第16頁至第45頁、96年度偵字第26568 號卷第
    14頁至第61頁第67頁至第75頁、97年度偵字第7160號卷第6
    頁至第74頁、96年度偵字第27809 號卷第22頁至第41頁、第
    57頁至第62頁、97年度偵字第18502 號卷(一)第10頁、第11頁
    、第13頁、第19頁至第180 頁、第186 頁至第193 頁），足
    認被告前揭具任意性之自白核與事實相符，而屬可信。本件
    事證明確，被告犯行洵堪認定，應依法論科。
二、按刑法上之幫助犯，係與正犯對於犯罪有共同之認識，而以
    幫助之意思，對於正犯資以助力，而未參與實行犯罪之行為
    者而言。故如未參與實行犯罪構成要件之行為，且係出於幫
    助之意思提供助力，即屬幫助犯，而非共同正犯。本件被告
    將自己前揭帳戶提供不詳集團之成員匯款使用，係基於幫助
    明知係侵害著作財產權之重製光碟而散布之犯意，參與散布
    侵害著作財產權重製光碟以外之行為。核被告所為，係犯著
    作權法第91條之1 第3 項前段、第2 項之明知係侵害著作財
    產權之重製光碟而散布罪之幫助犯。被告以1 個提供帳戶之
    幫助行為，同時幫助正犯侵害告訴人晶偉公司、永峰公司、
    華納公司及福斯公司之著作財產權，係一行為而觸犯數罪名
    之同種想像競合犯，應依刑法第55條前段規定，以明知係侵
    害著作財產權之重製光碟而散布罪之幫助犯一罪論斷。又被
    告幫助他人犯前開罪名，依刑法第30條第2 項之規定，按正
    犯之刑減輕之。另本件檢察官移送併辦部分（即華納公司及
    福斯公司部分），與檢察官聲請簡易判決處刑之事實，既有
    想像競合犯之裁判上一罪關係，本院自應併予審究。
三、原審認被告罪證明確，予以論罪科刑，固非無見。惟原審未
    及審酌移送本院併辦部分（即98年度偵續字第218 號告訴人
    福斯公司部分），尚嫌未週，被告上訴指摘原審量刑過重云
    云，雖無理由，惟原判決既有上開違誤之處，仍屬無可維持
    ，應由本院將原判決撤銷改判。爰審酌被告明知犯罪集團多
    利用人頭帳戶資為收取犯罪得款之工具，竟任意將自己前揭
    帳戶提供不詳犯罪集團成員，助成遂行犯罪目的，足使消費
    大眾對於該商品之價值判斷形成混淆，致著作財產權人蒙受
    損失，且衝擊我國保護智慧財產權之國際形象，同時使犯罪
    集團得以隱匿其真實身分，減少遭查獲之風險，愈使其肆無
    忌憚，加深犯罪之猖獗，對於社會治安有相對之危險性，及
    其犯罪動機、目的、手段均不足取，惟念被告並無犯罪前科
    ，此有臺灣高等法院被告前案紀錄表1 份在卷可參，素行尚
    稱良好，且於本院審理中坦承犯行，並賠償告訴人永峰公司
    、晶偉公司所受之損害，有和解書、撤回告訴狀等件在卷可
    稽（見98年度簡上字第704 號卷第64頁至第70頁），被告顯
    深具悔意，而告訴人華納公司、福斯公司所授權之財團法人
    電影及錄影著作保護基金會係因政策考量拒絕與被告洽談和
    解等一切情狀，量處如主文所示之刑，併諭知如易科罰金之
    折算標準。另查，被告未曾受有期徒刑以上刑之宣告，本院
    審理中已與告訴人永峰公司、晶偉公司達成和解，獲得諒解
    ，而告訴人華納公司、福斯公司雖未與被告和解，但亦不反
    對予以被告附捐款條件之緩刑諭知，亦有卷附刑事陳報狀1
    份可按（見98年度簡上字第704 號卷第70頁），被告經此偵
    、審程序後，應能知所警惕而無再犯之虞，本院因認暫不執
    行其刑為適當，併諭知緩刑2 年，及依刑法第74條第2 項第
    4 款規定，命被告應於判決確定之日起1 年內，向公庫支付
    3 萬元，以為警醒並啟自新。
四、末查，扣案「再見先生」、「麻辣女人」、「越獄第二季」
    、「超人前傳第六季」之非法重製光碟共33片及「愛在哈佛
    」之非法重製光碟1 套，均係供犯著作權法第91條之1 第3
    項之罪之物，依著作權法第98條但書規定，不問屬於犯人與
    否，均予宣告沒收。
據上論斷，應依刑事訴訟法第455 條之1 第3 項、第369 條第1
項前段、第364 條、第299 條第1 項前段，著作權法第91條之1
第3 項前段、第2 項、第98條但書，刑法第11條前段、第30條第
1項 前段、第2 項、第55條前段、第41條第1 項前段、第74條第
1項 第1 款、第2 項第4 款，判決如主文。
本案經檢察官洪敏超到庭執行職務。
中    華    民    國    98    年    11    月    17    日
                  刑事第四庭  審判長法  官  袁雪華
                                    法  官  張宇葭
                                    法  官  張淑華
以上正本證明與原本無異。
本判決不得上訴。
                                    書記官  鄭嘉惠
中    華    民    國    98    年    11    月    18    日
附錄論罪科刑依據之法條：
著作權法第91條之1
擅自以移轉所有權之方法散布著作原件或其重製物而侵害他人之
著作財產權者，處3 年以下有期徒刑、拘役，或科或併科新臺幣
50萬元以下罰金。
明知係侵害著作財產權之重製物而散布或意圖散布而公開陳列或
持有者，處3 年以下有期徒刑，得併科新臺幣7 萬元以上75 萬
元以下罰金。
犯前項之罪，其重製物為光碟者，處 6 月以上 3 年以下有期徒
刑，得併科新臺幣20萬元以上2 百萬元以下罰金。但違反第87條
第4款 規定輸入之光碟，不在此限。
犯前二項之罪，經供出其物品來源，因而破獲者，得減輕其刑。
著作權法第98條犯第91條至第93條、第95條至第96條之1 之罪，
供犯罪所用或因犯罪所得之物，得沒收之。但犯第91條第3 項及
第91條之1 第3 項之罪者，其得沒收之物，不以屬於犯人者為限
。


司法院資訊處製作；財團法人民間司法改革基金會備份。
